【裁判字號】    98,交易,278
【裁判日期】    980610
【裁判案由】    過失傷害
【裁判全文】
臺灣臺中地方法院刑事判決          98年度交易字第278號
公  訴  人  臺灣臺中地方法院檢察署檢察官
被      告  乙○○
                    國民
上列被告因過失傷害案件，經檢察官提起公訴（98年度偵字第10
251號），本院依法獨任進行審判程序判決如下：
    主  文
乙○○因過失傷害人，處拘役貳拾日，如易科罰金，以新臺幣壹
仟元折算壹日。
    事  實
一、乙○○於民國（下同）98年2月27日晚上20時許，駕駛車號M
    2－7600號自用小客車，沿臺中縣梧棲鎮○○路○段內側第二
    車道由北往南方向行駛，行經文化路2段119號前，原應注意
    變換車道，應讓直行車先行，並注意安全距離。且按當時狀
    況，並無不能注意之情形，竟疏未注意，貿然自第二車道變
    換至外側第三車道，欲路邊停車，適甲○○騎乘腳踏車同向
    行經乙○○所駕駛之前開自用小客車右側，致甲○○閃避不
    及而發生車禍，甲○○因而受有左上臂及右膝挫傷等傷害。
    乙○○見肇事後，隨即報警，並於警員到達現場時，自首犯
    罪，而接受裁判。
二、案經甲○○訴由臺中縣警察局清水分局報請臺灣臺中地方法
    院檢察署檢察官偵查起訴。
    理  由
一、按除簡式審判程序、簡易程序及刑事訴訟法第三百七十六條
    第一款、第二款所列之罪之案件外，第一審應行合議審判，
    刑事訴訟法第二百八十四條之一修正條文定有明文。本件被
    告所犯係屬刑事訴訟法第三百七十六條第一款所列之最重本
    刑為三年以下有期徒刑、拘役或專科罰金之罪，依法獨任進
    行審理程序，合先敘明。
二、訊據被告乙○○固坦承於上開時、地發生車禍肇事致告訴人
    甲○○受傷等情不諱，惟矢口否認有過失之情事，辯稱：係
    張女突然在伊右前方跌倒，伊的車才會去壓到甲○○，誰撞
    誰都不清楚，甲○○之腳踏車沒有燈光，伊行車速度很慢，
    伊懷疑是甲○○來撞伊的，本案伊雖有疏忽，但那是因為天
    色很暗云云。然查上開事實，業據告訴人甲○○指訴歷歷，
    復據證人林佳貞於警詢中證述綦詳，並有童綜合醫院一般診
    斷書、臺中縣警察局道路交通事故初步分析研判表、道路交
    通事故現場圖、道路交通事故調查報告表（一）、（二）、
    現場照片8張等在卷可參。且被告於本院98年5月27日獨任審
    理時，到庭供述稱如下：「（審判長問：車速多快？）被告
    答：準備停車，車速約時速二十公里。（審判長問：你是否
    原來行使在車道上，向右準備停車到路旁？）被告答：是的
    。（審判長問：你準備停車時，有沒有打方向燈？）被告答
    ：有的。（審判長問告訴人：被告有沒有打方向燈？）告訴
    人答：沒有。（審判長問被告：你有何証據証明你有打方向
    燈？）被告答：沒有。（審判長問被告：你向右準備停車時
    ，有沒有看清右側有無人車？）被告答：完全沒有看到。（
    審判長問被告：你說完全沒有看到人車，但實際上確有告訴
    人騎自行車在你右側，是否代表你沒有看清楚你右方的人車
    情況？）被告答：不是。（審判長問被告：本案你有沒有疏
    忽？）被告答：有，但是那是因為天色很暗。（審判長問被
    告：天色很暗時，開車難道不用注意前後左右的行車狀況？
    ）被告答：要注意。（審判長問被告：既然要注意，本案為
    何你沒有注意到告訴人，所以才發生車禍？）被告答：是。
    」（見本院98年5月27日獨任審判筆錄）。基上被告乙○○
    供述，足認其駕車變換車道右轉欲路邊停車時確實係未注意
    其車右狀況無疑。按汽車在同向二車道以上之道路車道行駛
    變換車道時，應讓直行車先行，並注意安全距離，道路交通
    安全規則第98條第1項第6款定有明文。被告駕車自應遵守上
    揭規定。且依當時情狀，並無不能注意之情形，竟疏不注意
    為之，即貿然變換車道，未讓告訴人甲○○之直行車先行，
    以致肇事，致人受傷，被告應有過失。且被告之過失駕駛行
    為，核與告訴人甲○○之受傷間，具有相當因果關係，其所
    辯不足採信，事證至臻明確，被告乙○○犯行洵堪認定。
三、核被告乙○○所為，係犯刑法第284條第1項前段之過失傷害
    罪。被告於肇事後犯罪未發覺前，隨即報警，並於警員到達
    現場時，自首犯罪，而接受裁判，有警局筆錄及台中縣警察
    局道路交通事故肇事人自首情形紀錄表1份在卷可稽，並接
    受裁判，應依法減輕其刑。爰審酌被告乙○○犯罪之動機、
    目的、手段、品行、所生危害及犯罪後飾詞否認罪愆，未見
    悔意，被告過失程度之輕重、告訴人所受傷害程度、被告肇
    事後態度、及肇事後被告迄今仍未與告訴人達成民事和解，
    取得諒解等一切情狀，量處如主文所示之刑，並諭知易科罰
    金之折算標準，以資懲儆。
據上論斷，應依刑事訴訟法第二百九十九條第一項前段、第二百
八十四條之一、刑法第二百八十四條第一項前段、第六十二條前
段、第四十一條第一項前段、刑法施行法第一條之一第一項、第
二項前段，判決如主文。
中    華    民    國    98    年    6     月    10    日
                        刑事第四庭    法  官  洪俊誠
以上正本證明與原本無異。
如不服本判決，應於判決送達後10日內向本院提出上訴狀，上訴
於臺灣高等法院臺中分院（應敘述具體理由並附繕本）。
上訴書狀如未敘述理由，應於上訴期間屆滿後20日內補提理由書
於本院。
                                      書記官  蕭榮峰
中    華    民    國    98    年    6     月    10    日
附錄論罪科刑實體法條文：
刑法第284條：
因過失傷害人者，處6月以下有期徒刑、拘役或500元以下罰金，
致重傷者，處1年以下有期徒刑、拘役或500元以下罰金。
（罰金部份業經刑法施行法第一條之一第二項前段提高30倍為新
台幣1萬5千元）
從事業務之人，因業務上之過失傷害人者，處1年以下有期徒刑
、拘役或1千元以下罰金，致重傷者，處3年以下有期徒刑、拘役
或2千元以下罰金。
（罰金部份業經刑法施行法第一條之一第二項前段提高30倍為新
台幣6萬元）
刑法施行法第一之一條（95年06月14日修正）：
中華民國九十四年一月七日刑法修正施行後，刑法分則編所定罰
金之貨幣單位為新臺幣。
九十四年一月七日刑法修正時，刑法分則編未修正之條文定有罰
金者，自九十四年一月七日刑法修正施行後，就其所定數額提高
為三十倍。但七十二年六月二十六日至九十四年一月七日新增或
修正之條文，就其所定數額提高為三倍。


司法院資訊處製作；財團法人民間司法改革基金會備份。
